【裁判字號】    92,上易,2248
【裁判日期】    921218
【裁判案由】    妨害婚姻
【裁判全文】
臺灣高等法院刑事判決                          九十二年度上易字第二二四八號
    上  訴  人  臺灣板橋地方法院檢察署檢察官
    被      告  乙○○
右上訴人因被告妨害婚姻案件，不服臺灣板橋地方法院九十二年度易字第九七二號，
中華民國九十二年六月二十日第一審判決（起訴案號：臺灣板橋地方法院檢察署九十
一年度偵字第二００一一號），提起上訴，本院判決如左：
    主  文
上訴駁回。
    理由
一、按「告訴乃論之罪，其告訴應自得為告訴之人知悉犯人之時起，於六個月內為之
    」；又「告訴乃論之罪，已逾告訴期間者，應諭知不受理之判決」，刑事訴訟法
    第二百三十七條第一項、第三百零三條第三款分別定有明文。
二、本案經本院審理結果，認第一審以告訴人甲○○於九十年六月二十九日與被告乙
    ○○簽立離婚協議書時，即已知悉被告與他人通姦受胎之事實，距其提出告訴之
    九十一年七月十八日，顯已逾六個月之告訴期間，從而認被告與第三人李建國（
    另經檢察官為不起訴處分，告訴人甲○○聲請再議，由台灣高等法院檢察署以九
    十一年度上聲議字第三０六七號處分書駁回確定）間雖有通姦之事實，惟告訴人
    已知悉被告與他人通姦受胎之事實，既已逾六個月之告訴期間，揆諸上開法律規
    定，原審依刑事訴訟法第三百零三條第三款規定，諭知不受理之判決，經核並無
    不當，應予維持；並引用第一審判決書記載之理由與證據（如附件）。
三、公訴人循告訴人之請求提起上訴意旨略以：告訴人本身憨厚耿直，不注意生活細
    節，被告利用告訴人之弱點隱瞞懷孕之事實，讓告訴人在沒有防備之情形下簽字
    離婚，離婚時為何沒有提到被告肚子裡的孩子，是因告訴人不知被告懷孕，若知
    道被告與他人通姦，豈可能以此條件同意離婚，原審竟認告訴人於離婚當時知悉
    被告與他人通姦顯與常情有悖云云。
四、經查：
  (一)、被告乙○○於離婚時，既已懷孕六月，依常情經驗而言，他人應可輕易觀察出
      被告受孕之事實。
  (二)、告訴人甲○○與與被告乙○○於簽立離婚協議書當時，既係自己親自到場，業
      據告訴人甲○○於原審調查時自承在卷（原審卷第二三頁），則告訴人對於被
      告是否懷孕應可輕易觀察知悉，惟告訴人甲○○竟於離婚協議書中未置片語隻
      字提及被告當時肚內胎兒之相關問題，足見告訴人知悉被告所懷胎兒非其（告
      訴人）所有，乃未置理。檢察官循告訴人甲○○之請求，主張告訴人並不知被
      告業已懷孕，告訴人是在沒有防備之情形下與被告簽字離婚云云，惟公訴人既
      未提出任何積極事證以實其說，核其上訴為無理由，應予駁回。
據上論結，應依刑事訴訟法第三百七十三條、第三百六十八條，判決如主文。
本案經檢察官劉家芳到庭執行職務。
中      華      民      國    九十二    年     十二     月     十八     日
                              臺灣高等法院刑事第二十三庭
                                  審判長法  官  黃  瑞  華
                                        法  官  宋      祺
                                        法  官  陳  坤  地
右正本證明與原本無異。
不得上訴。
                                        書記官  陳  建  邦
中      華      民      國    九十三    年      八      月     十六     日


司法院資訊處製作；財團法人民間司法改革基金會備份。
